臺灣臺中地方法院刑事判決
111年度交簡上字第262號
上  訴  人  臺灣臺中地方檢察署檢察官
被      告  曾韋庭


上列上訴人因被告公共危險案件，不服本院中華民國111 年5月3
0日111年度中交簡字第872號第一審刑事簡易判決（聲請簡易判
決處刑案號：111年度速偵字第1834號），提起上訴，本院管轄
之第二審合議庭判決如下：
    主    文
上訴駁回。
    事實及理由
一、本案審判範圍：參諸修正刑事訴訟法第348條第3項規定立法
    理由，宣告刑、數罪併罰所定之應執行刑、沒收，倘若符合
    該條項的規定，已得不隨同其犯罪事實，而單獨成為上訴之
    標的，且於上訴人明示僅就刑上訴時，第二審法院即不再就
    原審法院所認定之犯罪事實為審查，而應以原審法院所認定
    之犯罪事實，作為論認原審宣告刑、執行刑及沒收妥適與否
    的判斷基礎。本案檢察官上訴書已載明係針對原審漏論累犯
    而未加重其刑部分提起上訴，公訴檢察官於本院亦陳明此節
    ，依前述說明，本院僅就原審判決量刑妥適與否進行審理，
    至於量刑以外部分，則非本院審查範圍，先予指明。
二、本案犯罪事實、所犯法條及罪名，均引用本院第一審刑事簡
    易判決（含聲請簡易判決處刑書）之記載（如附件）。
三、刑之加重、減輕之說明：
　　聲請簡易判決處刑書固認被告本案犯行符合累犯，請求依刑
    法第47條第1項酌情加重其刑，並提出法務部之刑案資料查
    註紀錄表為論據，主張被告構成累犯之事實。然而檢察官就
    被告應加重其刑之事項，並未具體說明或指出證明之方法，
    原審判決將被告可能構成累犯之前科、素行資料列為量刑審
    酌事由，對被告所應負擔之罪責予以充分評價，係參酌最高
    法院110年度台上字第5660號判決意旨（原審判決誤載為最
    高法院刑事大法庭110年度台上大字第5660號裁定意旨，蓋
    大法庭裁定性質屬於中間裁定，其拘束力僅針對「提案庭提
    交之案件」，不及於其他訴訟案件），僅將被告之前科紀錄
    列入刑法第57條第5款「犯罪行為人之品行」之量刑審酌事
    由，而不依累犯規定加重其刑。
四、駁回上訴之理由：
(一)檢察官上訴意旨略以：原審判決雖援引最高法院110年度台
    上大字第5660號裁定，惟該裁定僅對所提案之案件有個案效
    力，不具通案效力。另檢察官依刑事訴訟法第161條規定僅
    對犯罪事實負實質舉證責任，對於量刑事由部分並無相同程
    度之舉證責任，是累犯之加重與如何加重均得由法院依職權
    判斷；原審判決已依職權審酌卷附被告於民國96、106年間
    酒後駕車之刑事前案紀錄，且以此審酌量刑，卻又同時認定
    本案被告不適用累犯之規定，參以被告上開前案與本案之罪
    質相同，足認被告對於刑罰反應力薄弱，則原審漏未依上開
    被告刑事前案紀錄判斷被告是否該當累犯成立要件之規定，
    逕認定被告不適用累犯，於法不符。再原審檢察官已提出法
    務部之刑案資料查註紀錄表，作為證明被告成立累犯之證據
    方法，該證據係屬公務員職務上製作之紀錄文書，依刑事訴
    訟法第159條之4第1款，除顯有不可信之情況外，具有證據
    能力，查本案聲請簡易判決處刑書已指出卷附被告之刑案資
    料查註紀錄表欲證明其構成累犯之事實，惟原審對於被告之
    刑案資料查註紀錄表未予調查，即先行排除該證據，認檢察
    官未盡舉證之責，有判決不適用法則之虞。再被告先前有兩
    次酒駕紀錄，5年內又再犯本案酒駕，足以顯示被告對於先
    前執行完畢案件之刑罰反應力薄弱，應依累犯規定加重其刑
    等語（簡上卷第11至14、76頁）。
(二)按法院於審酌被告是否適用累犯規定而加重其刑時，訴訟程
    序上應先由檢察官就前階段被告構成累犯之事實，以及後階
    段應加重其刑之事項，主張並具體指出證明方法後，法院才
    需進行調查與辯論程序，而作為是否加重其刑之裁判基礎。
    前階段構成累犯事實為檢察官之實質舉證責任，後階段加重
    量刑事項為檢察官之說明責任，均應由檢察官分別負主張及
    具體指出證明方法之責。倘檢察官未主張或具體指出證明方
    法時，可認檢察官並不認為被告構成累犯或有加重其刑予以
    延長矯正其惡性此一特別預防之必要，且為貫徹舉證責任之
    危險結果所當然，是法院不予調查，而未論以累犯或依累犯
    規定加重其刑，即難謂有應調查而不予調查之違法。至於檢
    察官所提出之證據資料，經踐行調查程序，法院認仍有不足
    時，是否立於補充性之地位，曉諭檢察官主張並指出證明方
    法，自得由事實審法院視個案情節斟酌取捨。檢察官若未主
    張或具體指出證明方法，法院因而未論以累犯或依累犯規定
    加重其刑，基於累犯資料本來即可以在刑法第57 條第5款「
    犯罪行為人之品行」中予以負面評價，自仍得就被告可能構
    成累犯之前科、素行資料，列為刑法第57條第5 款所定「犯
    罪行為人之品行」之審酌事項。於此情形，該可能構成累犯
    之前科、素行資料既已列為量刑審酌事由，對被告所應負擔
    之罪責予以充分評價，依重複評價禁止之精神，自無許檢察
    官事後循上訴程序，以該業經列為量刑審酌之事由應改論以
    累犯並加重其刑為由，指摘原判決未依累犯規定加重其刑違
    法或不當（最高法院110年度台上字第5660號判決意旨）。
(三)經查，本案聲請簡易判決處刑書已記載被告於受徒刑之執行
    完畢後5年內再犯本案有期徒刑以上之罪，而應依累犯規定
    加重其刑等內容，並提出刑案資料查註紀錄表佐證，而前案
    紀錄表乃偵審及執行機關就受理個案之終結及處理情形，由
    各案件之承辦人員逐筆輸入後，分別儲存司法院、法務部資
    訊處資訊設備，核屬公務員職務上製作之紀錄文書，其證據
    能力與證明力，均由法官依法踐行調查後本其心證決定。於
    司法院釋字第775號解釋公布後，法院依該解釋理由第3項「
    科刑資料之調查」揭示之意旨，經檢察官指出證明方法，由
    法院因適用法律規定之需而曉諭檢察官提出被告前案紀錄表
    ，次由被告表示意見，再由法院審酌全部調查結果為累犯成
    立與否之判斷，所為認定符合證據法則，並無違法，為免訟
    累，實無於被告就前案紀錄表執行完畢內容無異議之情況下
    ，另要求檢察官提出被告前案執行完畢資料作為證明方法之
    必要，是原審判決認檢察官未具體指出被告構成累犯之事實
    並提出證明方法，此部分容有違誤，檢察官執此提起上訴，
    非無理由。
(四)惟查，本案聲請簡易判決處刑書針對後階段應依累犯規定加
    重其刑之事項，並未主張及具體指出證明方法，原審未依累
    犯規定加重其刑，即難謂有應調查而不予調查之違法。再者
    ，被告上開構成累犯之前案紀錄、素行資料，業經原判決於
    量刑時列為審酌事由（詳見原審判決「犯罪事實及理由」欄
    二、㈢第1行至第4行)，且依原審判決對被告量處之有期徒期
    5月，足認已就被告行為之罪責充分評價，是原審雖有上開
    違失，然而不影響其量刑之妥適性，自無許檢察官事後循上
    訴程序，以該業經列為量刑審酌之事由應改論以累犯並加重
    其刑為由，指摘原審判決未依累犯規定加重其刑違法或不當
    ，是檢察官之上訴為無理由，應予駁回。
據上論斷，應依刑事訴訟法第455 條之1 第1 項、第3 項、第36
8 條、第373條，判決如主文。
本案經檢察官張富鈞聲請以簡易判決處刑及提起上訴，檢察官林
忠義到庭執行職務。
中　　華　　民　　國　　111 　年　　11　　月　　24　　日
                  刑事第八庭  審判長法  官  簡芳潔
　　                                法  官  姚佑軍
　　　　　　　　　                  法  官  林秉賢　　
以上正本證明與原本無異。
本判決不得上訴。
　　　　　　　　　　　　　　　　　　書記官　詹東益　　
中　　華　　民　　國　　111 　年　　11　　月　　24　　日
附錄本案論罪科刑法條全文：
中華民國刑法第185條之3
駕駛動力交通工具而有下列情形之一者，處3年以下有期徒刑，
得併科30萬元以下罰金：
一、吐氣所含酒精濃度達每公升零點二五毫克或血液中酒精濃度
    達百分之零點零五以上。
二、有前款以外之其他情事足認服用酒類或其他相類之物，致不
    能安全駕駛。
三、服用毒品、麻醉藥品或其他相類之物，致不能安全駕駛。
因而致人於死者，處3年以上10年以下有期徒刑，得併科2百萬元
以下罰金；致重傷者，處1年以上7年以下有期徒刑，得併科1百
萬元以下罰金。
曾犯本條或陸海空軍刑法第54條之罪，經有罪判決確定或經緩起
訴處分確定，於十年內再犯第1項之罪因而致人於死者，處無期
徒刑或5年以上有期徒刑，得併科3百萬元以下罰金；致重傷者，
處3年以上10年以下有期徒刑，得併科2百萬元以下罰金。
【附件】：本院111年度中交簡字第872號第一審刑事簡易判決（
含聲請簡易判決處刑書）